【裁判字號】    98,交聲,821
【裁判日期】    980526
【裁判案由】    交管條例聲異
【裁判全文】
臺灣板橋地方法院交通事件裁定         98年度交聲字第821號
原處分機關  交通部公路總局臺北區監理所蘆洲監理站
異  議  人
即受處分人  乙○
上列異議人即受處分人因違反道路交通管理處罰條例案件，對於
交通部公路總局臺北區監理所蘆洲監理站民國98年3 月27日所為
之北監蘆字第裁 46─C00000000號處分，聲明異議，本院裁定如
下：
    主  文
原處分撤銷。
乙○汽車駕駛人，行經有燈光號誌管制之交岔路口闖紅燈，處罰
鍰新臺幣壹仟捌佰元，並記違規點數點。
    理  由
一、按汽車（包括機器腳踏車）駕駛人，行經有燈光號誌管制之
    交岔路口闖紅燈者，處新臺幣（下同）一千八百元以上五千
    四百元以下罰鍰。又汽車駕駛人違反本條例第五十三條規定
    者，除依原條款處罰鍰外，並予記違規點數三點，原處分機
    關裁決時之道路交通管理處罰條例第五十三條第一項、第六
    十三條第一項第三款分別定有明文。
二、本件原處分認異議人即受處分人乙○騎乘車號七一九─ＥＦ
    Ｌ號重型機車，於民國九十八年一月二十七日十八時三十五
    分許，行經有燈光號誌管制之臺北縣三重市○○街與三和路
    路口，由溪尾街闖紅燈左轉至三和路往臺北橋方向行駛，經
    臺北縣政府警察局三重分局警備隊執勤員警當場攔停舉發。
    受處分人於應到案日期前之九十八年二月十日提出申訴，經
    原處分機關函請舉發機關調查結果，仍認受處分人有上開闖
    紅燈之違規行為，原處分機關乃依道路交通管理處罰條例第
    五十三條第一項及違反道路交通管理事件統一裁罰基準表規
    定，裁處罰鍰一千八百元。
三、異議意旨略以：本件員警舉發時有告知伊闖紅燈，伊也以為
    自己有闖紅燈之行為，請求員警不要開單遭拒，事後回想自
    己根本沒有上開違規行為，且本案係伊已通過三和路七十公
    尺遠才為警攔停，既無舉發照片，又無人證或攝影存證，不
    足證明伊確有違規事實云云。
四、經查：
（一）異議人於前揭時、地騎乘車號七一九─ＥＦＬ號重型機車
      ，由臺北縣三重市○○街闖紅燈左轉至三和路往臺北橋方
      向行駛，為臺北縣政府警察局三重分局警備隊執勤員警當
      場攔停舉發之事實，業據證人即本件舉發員警甲○○於本
      院調查時到庭結證稱：伊曾在厚德派出所服務，知道三和
      路、溪尾街口於每日七時到九時、十七時到十九時都有交
      通整理勤務，當後竹圍街往溪尾街方向係綠燈時，對向即
      溪尾街就是紅燈；當時伊騎乘巡邏車從Ａ點後竹圍街要過
      三和路口，伊行駛方向為綠燈，看到違規人從溪尾街紅燈
      左轉到三和路上往臺北橋方向行駛，要等到後竹圍街變成
      紅燈之後，溪尾街才會變成綠燈，所以可以確認違規人從
      溪尾街轉到三和路就是紅燈左轉，而且當時只有異議人一
      輛車子過來，所以沒有誤認，伊從後面追了約三十公尺，
      就在派出所旁的工地將異議人攔停，告知異議人違規事項
      ，異議人還請求伊不要開單等語綦詳（見本院九十八年五
      月七日訊問筆錄），並有現場圖一紙、臺北縣政府警察局
      北縣警交大字第Ｃ00000000號舉發違反道路交通
      管理事件通知單移送聯、通知聯及臺北縣政府警察局三重
      分局九十八年三月九日北縣警重交申字第０九八０００九
      八四一號書函影本各一件附卷可稽。依證人上開證述，其
      就該交岔路口之燈號變換時相已相當熟悉，以其與異議人
      所處相對位置，當能清楚掌握該路口異議人行向號誌燈號
      狀況及行車動態，佐以當時僅有異議人一部車輛違規之情
      ，應無誤認燈號或誤判之可能。
（二）復按燈光號誌之違反，其所需之舉證狀態稍縱即逝，除設
      有感應照相之路口外，事後無法還原現場狀態，職是，舉
      發當時現場之值勤員警自屬交通案件之重要證人。參酌員
      警執行公務時，本身即受有行政懲處責任之監督，其到庭
      具結作證，更係以刑事責任擔保其證言之真實性，復衡諸
      證人甲○○與異議人素不相識，亦無任何嫌隙可言，應無
      設詞攀誣，或虛構違規事實以陷害異議人之理，參以異議
      人自承：為警攔停時想要大事化小，請警員不要開單等語
      ，倘如異議人確未違規紅燈左轉，實無請求警員不要開單
      之必要，是證人甲○○上開證述異議人闖紅燈之情節，信
      而有徵，堪予採信。此外，又無任何證據可證本件舉發員
      警有何捏造事實違法取締之不法情事，而異議人亦未就執
      勤員警之舉發有誤提出具體證據以供調查，則執勤員警本
      於維護交通秩序、安全職責所為之舉發，自應受到合法、
      正確之推定。異議人空言否認上開違規行為，所辯委無足
      採。至異議人於本院訊問時，指摘警員攔停時害伊差點跌
      倒云云，惟警員執行取締交通違規勤務，本得視道路位置
      及車流狀況，兼衡往來車輛與自身安全等因素，擇其適當
      方式為之，警員執法方式妥當與否，對於其原先已成立之
      上揭違規行為，並不生任何影響，異議人執此為辯，自不
      足資為免責之依據，併此敘明。
五、綜上，本件事證明確，異議人駕車行經有燈光號誌管制之交
    岔路口闖紅燈之違規事實，堪以認定。其聲明異議指摘原處
    分不當，並無理由。然異議人上開違規情形，係違反道路交
    通管理處罰條例第五十三條第一項之規定，原處分機關漏未
    依同條例第六十三條第一項第三款規定，予以記違規點數之
    處分，容有未洽，本院自應予以撤銷，並依道路交通管理處
    罰條例第五十三條第一項、第六十三條第一項第三款及違反
    道路交通管理事件統一裁罰基準表規定，自為裁罰異議人如
    主文第二項所示，以資適法。
據上論斷，應依道路交通案件處理辦法第二十條前段，裁定如主
文。
中    華    民    國    98    年    5     月    26    日
                    交通法庭    法  官  劉  安  榕
以上正本證明與原本無異
如不服本裁定，應於裁定送達後5 日內敘明抗告理由，向本院提
出抗告狀。
                                書記官  陳  盈  真
中    華    民    國    98    年    5     月    27    日


司法院資訊處製作；財團法人民間司法改革基金會備份。
